---
title: "Base de conhecimento do trabalho de Auditoria de Sistemas"
author: "Victor e Jonatas"
format: pdf
editor: visual
---

```{r}

library(tidyverse)

readr::guess_encoding("dados/Remuneracao.csv") # Verifica qual encoding do arquivo

dados <- read_csv2("dados/Remuneracao.csv", locale = locale(encoding = "ISO-8859-2"))

```

## IDEIA 1: Salários de servidores públicos.

## Referentes a Junho/25

Resumo principal

```{r, render=F}

summary(dados)

```

Verifica se existe 0 em alguma linha na tabela:

```{r}
dados %>% 
  select(where(~ all(. == 0, na.rm = F)))
```

Conta quantos valores existem abaixo de zero em Salário Líquido:

```{r}

dados %>% 
  filter(`TOTAL LIQUÍDO (R$)` < 0) %>% 
  count()

```

Conta salários acima de 100 mil

```{r}

dados %>% 
  filter(`TOTAL LIQUÍDO (R$)` > 100000) %>% 
  count()

```

# IDEIA 2: Disponibilidade de Internet nas escolas públicas do Brasil

Analisar estes dados serão viscerais para entendermos quais escolas não tem acesso a internet, os dados trazem uma boa base de informação para agregarmos a uma aditoria coesa.

```{r}

library(tidyverse)

dados <- readxl::read_xlsx("dados/base-escolas-simet-2025-08-22.xlsx")

summary(dados)

```

## Análise de dados primária

Filtrando colunas principais

```{r}

dados <- dados %>% 
  select(-escolar_co_entidade, -escolar_nu_ano_censo, -escolar_co_uf, -escolar_co_municipio, -escolar_co_distrito, -sector_id, -simet_asn)

```

Eletronicos por matrícula, onde pelo menos nas escolas existem computadores portateis, desktops e tablets. Apenas 13.986 escolas tem todos os meios de aparelhos citados anteriormente.

```{r}

compAluno <- dados %>% 
  filter(escolar_qt_comp_portatil_aluno > 0, escolar_qt_desktop_aluno > 0,
         escolar_qt_tablet_aluno >0)
  
sum(compAluno$escolar_qt_desktop_aluno, compAluno$escolar_qt_tablet_aluno, compAluno$escolar_qt_comp_portatil_aluno) / sum(compAluno$escolar_qtematriculas)
  

```

Eletronicos por matricula, desconsiderando se escolas possuem computadores portateis, desktops ou tablets.

```{r}
sum(dados$escolar_qt_desktop_aluno, dados$escolar_qt_tablet_aluno, dados$escolar_qt_comp_portatil_aluno) / sum(dados$escolar_qtematriculas)
```

Eletronicos por matricula, desconsiderando se escolas possuem computadores portateis, desktops ou tablets por região.

```{r}

dados %>% 
  filter(!is.na(nm_regiao)) %>% 
  group_by(nm_regiao) %>% 
  summarise(Res = sum(escolar_qt_desktop_aluno, escolar_qt_tablet_aluno, escolar_qt_comp_portatil_aluno) / sum(escolar_qtematriculas))
```

Eletronicos por matricula, considerando se escolas possuem computadores portateis, desktops e tablets por região.

```{r}
dados %>% 
  filter(!is.na(nm_regiao), escolar_qt_comp_portatil_aluno > 0, escolar_qt_desktop_aluno > 0,
         escolar_qt_tablet_aluno >0) %>% 
  group_by(nm_regiao) %>% 
  summarise(Res = sum(escolar_qt_desktop_aluno, escolar_qt_tablet_aluno, escolar_qt_comp_portatil_aluno) / sum(escolar_qtematriculas))
```

## Definição de tema: Dados de rede das escolas públicas brasileiras.

Coletado dia 29/08/2025

-   Dados do INEP mostram que no Brasil há 160.939 escolas públicas de todas as etapas e modalidades de ensinos.

-   Nos dados coletados indicam que tivemos registros de 137.847 escolas públicas em todas as unidades federativas. Existem 14.37% de escolas sem registro sobre as redes (23.092).

    ## Indícios de erros de dados

    No dia 26/08, durante uma análise preliminar, indentificamos uma falha problemática: o indício de números abusivos nas colunas que exibiam a quantidades de aparelhos nas escolas. São eles:

    Dados problemáticos: aqueles que ultrapassam mais de 8000, geralmente exibidos em 8888, ou em alguns casos 88888.

    ```{r}
    dados %>% 
      filter(escolar_qt_comp_portatil_aluno > 8000 | escolar_qt_desktop_aluno > 8000 | escolar_qt_tablet_aluno > 8000) %>% 
      count()
    ```

    ### Localização de escolas com dados problemáticos

    Os dados que apresentam mais problemáticos se norteiam na região Sudeste.

    ```{r}
    dados %>% 
      filter(escolar_qt_comp_portatil_aluno > 8000 | escolar_qt_desktop_aluno > 8000 | escolar_qt_tablet_aluno > 8000) %>%
      group_by(nm_regiao) %>% 
      count()
    ```

```{r}
dados %>% 
  filter(escolar_qt_comp_portatil_aluno > 8000 | escolar_qt_desktop_aluno > 8000 | escolar_qt_tablet_aluno > 8000) %>%  
  group_by(faixa_velocidade) %>% 
  count()

```

```{r}

dados %>% 
  filter(escolar_qt_comp_portatil_aluno > 8000 | escolar_qt_desktop_aluno > 8000 | escolar_qt_tablet_aluno > 8000) %>%
  left_join(empresa1, empresa2) %>% 
  count() %>% 
  arrange(desc(n))

```

### Aula 22/08/2025

Definir quem vai ser responsável: por ser o gestor.

E definir quem vai ser responsável pelos dados e etc.
